臺灣嘉義地方法院刑事判決　　　　　　　　　　　　　九十一年度交訴字第三八號
　　公　訴　人　臺灣嘉義地方法院檢察署檢察官
　　被　　　告　丁○○
右列被告因業務過失致死案件，經檢察官提起公訴（九十一年度偵字第二四三四號）
，本院判決如左：
    主  文
丁○○從事業務之人，因業務上之過失致人於死，處有期徒刑壹年，緩刑年。
    事  實
一、丁○○曾因贓物（公訴意旨誤為竊盜）案件，經臺灣雲林地方法院以七十五年度
    訴字第四四六號判決處有期徒刑四月，緩刑四年，於民國七十六年三月三日確定
    ，業已緩刑期滿，上開刑之宣告已失其效力。其領有職業大貨車駕駛執照，受僱
    於通安汽車貨運行（址設嘉義縣溪口鄉疊溪村下員林二十八之二號一樓），駕駛
    營業大貨車載貨為其業務。於九十一年一月十七日下午一時五十分許，丁○○駕
    駛車牌號碼７Ｒ—３６６號營業大貨車載運雞隻，沿嘉義縣民雄鄉○○路由東往
    西方向行駛，途經該路與臺一線公路交叉路口時，應注意車前狀況，隨時採取必
    要之安全措施，而當時係日間，天氣晴朗，當地為平坦、乾燥、無缺陷之柏油路
    面，又無障礙物，視距良好，並無不能注意之情事，竟疏於注意，貿然右轉。適
    陳周見徒步推腳踏車（公訴意旨誤為騎乘腳踏車）在該交叉路口由東向西（公訴
    意旨誤為由西向東）方向穿越臺一線公路（不在行人穿越道上），丁○○因未能
    發現，所駕駛之大貨車乃撞及陳周見，陳周見當場人車倒地，受有骨盆骨折併大
    量後腹腔出血、右股骨骨折、肋骨骨折及右腳皮膚脫落併肌腱、骨頭暴露等傷害
    ，經送醫後於同日晚上六時五十分許因出血性休克死亡。丁○○於肇事後犯罪未
    被發覺前，主動以電話向嘉義縣警察局民雄分局民雄派出所警員甲○○報案，陳
    明係肇事者自首並接受裁判。
二、案經陳周見之配偶丙○○訴由嘉義縣警察局民雄分局報告臺灣嘉義地方法院檢察
    署檢察官，及其子乙○○訴由同署檢察官偵查起訴。
    理  由
一、訊據被告丁○○對於右揭犯罪事實坦承不諱，核與告訴人丙○○、乙○○於警訊
    及檢察官偵查中之指訴相符，復有道路交通事故調查報告表一紙及交通事故現場
    照片十張可稽（相驗卷第三頁、第十至十三頁）。而被害人陳周見因本件車禍，
    受有骨盆骨折併大量後腹腔出血、右股骨骨折、肋骨骨折及右腳皮膚脫落併肌腱
    、骨頭暴露等傷害，因出血性休克死亡，業經檢察官督同檢驗員相驗屬實，亦有
    財團法人佛教慈濟綜合醫院大林分院診斷證明書、勘驗筆錄、相驗屍體證明書、
    驗斷書各一份及屍體照片五張在卷可參（相驗卷第五、十五、十八至二六頁）。
    按汽車行駛時，駕駛人應注意車前狀況，並隨時採取必要之安全措施，道路交通
    安全規則第九十四條第三項定有明文，被告駕駛大貨車自應注意及此。依前開道
    路交通事故調查報告表所載，本件肇事當時係日間，天氣晴朗，當地為平坦、乾
    燥、無缺陷之柏油路面，又無障礙物，視距良好，被告並無不能注意之情事，竟
    疏於注意，貿然右轉，未發見被害人當時正穿越道路，乃與之發生車禍，其駕車
    顯有過失，應屬肇事因素，被害人則無肇事因素。本件車禍經囑託臺灣省嘉雲區
    車輛行車事故鑑定委員會鑑定，認被告駕駛營業大貨車，預見狀況，未讓直行車
    先行，右轉由後撞前車，依道路交通安全規則第九十四條第一項、第三項規定，
    為肇事因素，被害人無肇事因素，有該委員會九十一年四月三日嘉鑑字第九一０
    二七四號函所附鑑定意見書可參（相驗卷第三六至四十頁），固非無見，惟被告
    堅稱肇事當時被害人係牽腳踏車，並非騎乘腳踏車（本院卷第十四頁），此外又
    無目擊證人，尚難遽認被害人係處於騎乘腳踏車狀態，是被告僅違反道路交通安
    全規則第九十四條第三項之規定，並非因前後車未保持隨時可以煞停之距離而肇
    事，自未違反同條第一項規定，附此敘明。又被害人之死亡，係因被告駕車行為
    所致，其間有相當因果關係，亦甚明確。綜上所述，被告之自白與事實相符，可
    以採信，事證明確，其犯行堪以認定。
三、按汽車駕駛人之駕駛工作，乃隨時可致他人身體生命於危險之行為，並係具有將
    該行為繼續、反覆行使之地位之人，因此應有經常注意俾免他人於危險之特別注
    意義務。被告丁○○為營業大貨車駕駛人，已如前述，駕駛大貨車乃其主要業務
    ，被告應為從事駕駛業務之人無疑。核其所為，係犯刑法第二百七十六條第二項
    之業務過失致人於死罪。被告於肇事後犯罪未被發覺前，主動以電話向嘉義縣警
    察局民雄分局民雄派出所警員甲○○報案，陳明係肇事者自首並接受裁判，此有
    自首調查表可憑（相驗卷第二七頁），為對於未發覺之罪自首而受裁判，應依刑
    法第六十二條前段之規定，減輕其刑。查本案被害人於肇事當時係由東向西穿越
    道路，此見前揭交通事故現場照片即明，公訴意旨認係由西向東，容有誤會，應
    予更正，附此敘明。另本件車禍查無積極證據證明被告係在行人穿越道上肇事，
    自不得依道路交通管理處罰條例第八十六條第一項規定加重其刑，一併敘明。查
    被告丁○○曾因贓物（公訴意旨誤為竊盜）案件，經臺灣雲林地方法院以七十五
    年度訴字第四四六號判決處有期徒刑四月，緩刑四年，於七十六年三月三日確定
    ，業已緩刑期滿，上開刑之宣告已失其效力，有臺灣高等法院被告全國前案紀錄
    表在卷可稽，又肇事後已與被害人家屬達成民事和解賠償損害，復有嘉義縣民雄
    鄉調解委員會調解筆錄一份附卷可佐（相驗卷第三五頁），爰審酌被告前開素行
    狀況，就本件車禍屬肇事原因，被害人非肇事原因，被告於肇事後坦承犯行，且
    已賠償損害，應有具體悔過之表現及其他一切情狀，量處如主文所示之刑，以資
    儆懲。又被告犯本案之罪時，前開贓物罪之緩刑期間早已屆滿，而緩刑之宣告復
    未經撤銷，依刑法第七十六條規定，其刑之宣告已失其效力，即與未曾受徒刑之
    宣告者相同，經此教訓，當知謹慎而無再犯之虞，本院認所宣告之刑，以暫不執
  行為適當，爰併宣告緩刑三年，以勵自新。
據上論斷，應依刑事訴訟法第二百九十九條第一項前段，刑法第二百七十六條第二項
、第六十二條前段、第七十四條第一款，罰金罰鍰提高標準條例第一條前段，判決如
主文。
本案經檢察官游悅晨到庭執行職務。
中      華      民      國    九十一    年      八      月      七      日
                                      臺灣嘉義地方法院交通法庭
                                          審判長法  官  許  進  國
                                                法  官  林  世  芬
                                                法  官  廖  政  勝
右正本證明與原本無異。
如不服本判決，應於判決送達後十日內向本院提出上訴狀( 應附繕本 )。
中      華      民      國    九十一    年      八      月      七      日
                                                書記官  陳  湘  蓉
附錄本案論罪科刑法條全文
刑法第二百七十六條
因過失致人於死者，處二年以下有期徒刑、拘役或二千元以下罰金。
從事業務之人，因業務上之過失犯前項之罪者，處五年以下有期徒刑或拘役，得併科
三千元以下罰金。
